最高法院刑事判決　　　　　　　　　 111年度台上字第1675號
上　訴　人　康定剛


　　　　　　李芝庭



共　　　同
選任辯護人　徐仲志律師
　　　　　　林宏耀律師
　　　　　　盧宗澤律師
上列上訴人等因違反商業會計法等罪案件，不服臺灣高等法院高
雄分院中華民國110年11月25日第二審判決（109年度上訴字第30
7號，起訴案號：臺灣高雄地方檢察署106年度偵字第12205號、1
07年度偵字第6049、6050號），提起上訴，本院判決如下：
    主  文
上訴駁回。
    理  由
按刑事訴訟法第377 條規定：上訴於第三審法院，非以判決違
  背法令為理由，不得為之。是提起第三審上訴，應以原判決違
  背法令為理由，係屬法定要件。如果上訴理由書狀並未依據卷
  內訴訟資料，具體指摘原判決不適用何種法則或如何適用不當
  ，或所指摘原判決違法情事，顯與法律規定得為第三審上訴理
  由之違法情形，不相適合時，均應認其上訴為違背法律上之程
  式，予以駁回。
查：
㈠本件原判決撤銷第一審諭知上訴人康定剛、李芝庭（以下合稱
  上訴人等）無罪之判決，改判論處①康定剛犯商業會計法第71
  條第1款之明知為不實之事項而填製會計憑證共7罪刑（各處如
  原判決附表【下稱附表】一主文欄所示之刑，並定應執行有期
  徒刑1年2月，如易科罰金以新臺幣【下同】1千元折算1日；其
  餘被訴部分，業據原判決不另為無罪之諭知，已確定）；②李
  芝庭犯商業會計法第71條第1 款之明知為不實之事項而填製會
  計憑證共4 罪刑（各處如附表二主文欄所示之刑，並定應執行
  有期徒刑10月，如易科罰金，以1千元折算1日；其餘被訴部分
  ，業據原判決不另為無罪之諭知，已確定），已綜合卷內所有
  證據資料及調查證據之結果，敘明認定康定剛、李芝庭分別係
  德川室內設計有限公司、季川實業有限公司之負責人，均為商
  業會計法所稱之商業負責人，而有原判決事實欄一、二所載，
  與徐紹崴（業經第一審法院另案判處罪刑確定）共同明知為不
  實之事項而填製會計憑證各7次、4次等犯行之得心證理由。並
  對於上訴人等否認犯罪，均辯稱：我們確有承攬崑郡建設股份
  有限公司之臨時工程，且係應徐紹崴之通知說可以請款及請款
  之金額，才填載並交付統一發票，統一發票「品名」欄中，除
  裝潢工程名稱係康定剛所填載外，其餘文字及備註欄所記載之
  文字均非我們所為，且迄今仍有承攬工程款尚未請領等語，以
  及李芝庭另辯稱：我雖係季川實業有限公司負責人，但公司業
  務均由配偶康定剛處理，我僅跑跑腿，不知內情等語，如何認
  為均不可採等情，詳予指駁（見原判決第3至9頁）。
㈡經核原判決關於上訴人等有罪部分之採證認事並無違反經驗法
  則、論理法則，亦無任意推定犯罪事實、違背證據法則、判決
  理由不備、理由矛盾或不適用法則、適用法則不當之違誤；且
  本件之科刑及酌定執行刑，並未逾法定刑度，亦無濫用量刑職
  權之情事，自難率指為違法。
㈢再：
⒈被告之自白，非出於強暴、脅迫、利誘、詐欺、疲勞訊問、違
  法羈押或其他不正之方法，且與事實相符者，得為證據，刑事
  訴訟法第156條第1項定有明文。是被告之自白若非出於訊問者
  之非法取供，且與事實相符，自得採為論罪之證據。稽之卷附
  民國106年6月6 日檢察官訊問筆錄之記載，上訴人等就與徐紹
  崴共犯登載不實會計憑證部分表示認罪，並同意檢察官所提緩
  起訴條件（見106年度他字第901號卷第35頁背面至36頁）。自
  形式上觀之，並無檢察官以不正方法利誘其等認罪或自白之情
  形。何況，依卷內資料，上訴人等及其等辯護人於第一審審判
  期日，經第一審審判長詢以對於上訴人等各自於偵查中之供述
  有何意見時，康定剛答稱：「一開始我是證人，後來變成被告
  ，在偵查中檢察官有提出說要給我緩起訴，要我繳多少錢我也
  都同意，因為我在做生意很忙，不希望一直拖。除此之外，沒
  有意見」，其辯護人則稱：「除上開康定剛所述，有偵訊光碟
  可證之外，其餘沒有意見」；而李芝庭答稱：「同康定剛上開
  陳述」，其辯護人亦稱：「沒有意見」（見第一審卷二第73至
  74頁）。均未指述曾遭檢察官誘以緩起訴處分致其等認罪或自
  白。而上訴人等及其等辯護人於原審審判期日，經原審審判長
  分別詢以對上訴人等各自於偵查中所述有何意見時，亦均答稱
  「沒有意見」（見原審卷二第454至455頁）。原判決認為上訴
  人等於上開偵查中之供述，具有證據能力，自無違法可言。
⒉共犯之供述固不得作為認定犯罪之唯一證據，而須以補強證據
  證明其確與事實相符，然茲所謂之補強證據，並非以證明犯罪
  構成要件之全部事實為必要，倘其得以佐證供述之犯罪非屬虛
  構，能予保障所自白事實之真實性，即已充分。又得據以佐證
  者，雖非直接可以推斷該被告所實行之犯罪，但以此項證據與
  陳述者之指述為綜合判斷，若足以認定犯罪事實者，仍不得謂
  其非屬補強證據。是所謂補強證據，不問其為直接證據、間接
  證據，或係間接事實之本身即情況證據，均得為補強證據之資
  料。原判決已說明如何依據上訴人等之部分陳述、證人即附表
  一、二所示房屋土地之買受人、許文虎、劉景成、徐紹崴之證
  詞，暨卷附之房屋土地買賣契約書、附表一、二「發票號碼」
  欄所載之統一發票影本等證據資料而為認定之旨，並非僅以許
  文虎或徐紹崴之證詞，作為認定上訴人等本件犯罪之唯一證據
  ，並無欠缺補強證據之情事，核與證據法則無違。
㈣上訴人等之上訴意旨並未依據卷內訴訟資料，具體指摘原判決
  有何違背法令之情形，僅執其等個人主觀意見，指稱：檢察官
  於106年6月6 日偵訊時以將給予緩起訴處分利誘上訴人等坦承
  犯罪，原審引用上訴人等在此之前所為不利於己之陳述，有違
  刑事訴訟法第156條第1項規定，且原審以徐紹崴之證詞為不利
  上訴人等之認定，亦有違同法條第2 項規定，又許文虎之證詞
  尚無從證明上訴人等有本案犯罪，原審不採有利上訴人等之證
  據，有判決不備理由之違誤等語，就原審採證認事適法職權行
  使及原判決已明白論斷之事項，再為爭執，核與法律規定得為
  第三審上訴理由之違法情形不相適合。
綜上，應認上訴人等之上訴為違背法律上之程式，俱予駁回。
據上論結，應依刑事訴訟法第395條前段，判決如主文。
中    華    民    國   111    年    9     月    22    日
                  刑事第四庭審判長法  官  林  立  華  
                                  法  官  謝  靜  恒  
                                  法  官  林  瑞  斌  
                                  法  官  王  敏  慧  
                                  法  官  李  麗  珠  
本件正本證明與原本無異
                                  書記官
中    華    民    國   111    年    9     月    27    日